【裁判字號】    97,消債抗,236
【裁判日期】    980202
【裁判案由】    更生事件
【裁判全文】
臺灣板橋地方法院民事裁定           97年度消債抗字第236號
抗  告  人  甲○○原名  張郁.
代  理  人  陳昭全律師
上列抗告人因消費者債務清理條例事件，聲請更生，對中華民國
97年12月4 日本院97年度消債更字第1335號裁定提起抗告，本院
裁定如下：
    主  文
抗告駁回。
抗告程序費用新臺幣壹仟元由抗告人負擔。
    理  由
一、抗告人意旨略以：抗告人於民國96年3月底，因懷孕身體不
    適無法繼續工作，致無工作收入，故抗告人當時確有因不可
    歸責於己之事由，致履行顯有重大困難之情事。而抗告人之
    所以能於96年4 月至97年6 月間履行協商方案，乃抗告人於
    該期間變賣資產，並將當時於抗告人母親經營之檳榔攤從事
    輕便工作之薪資，全數移作清償之故。原審法院就消費者債
    務清理條例第151 條第5 項顯有誤用，且原審法院亦未就「
    抗告人於96年4 月無工作收入至97年7 月毀諾前，為何仍有
    餘力繳款乙事」命抗告人提出說明，故原裁定尚有失當之處
    ，爰依法提起本件抗告等語。併為聲明：原裁定廢棄。
二、按債務人對於金融機構因消費借貸、自用住宅借款、信用卡
    或現金卡契約而負債務，在聲請更生或清算前，應提出債權
    人清冊，以書面向最大債權金融機構請求協商債務清償方案
    並表明共同協商之意旨，消費者債務清理條例第151 條第1
    項定有明文。次按債務人與金融機構協商成立者，不得聲請
    更生或清算，但因不可歸責於己之事由，致履行顯有重大困
    難者，不在此限；本條例施行前，債務人依金融主管機關協
    調成立之中華民國銀行公會會員辦理消費金融案件無擔保債
    務協商機制與金融機構成立之協商，準用前項之規定，消費
    者債務清理條例第151 條第5 項、第6 項亦分別有明文可參
    。又聲請更生或清算不合程式或不備其他要件者，法院應以
    裁定駁回之，但其情形可以補正者，法院應定期間先命補正
    ，復為同條例第8 條所明定。
三、經查：原審法院曾於97年9 月4 日通知命抗告人應予補正，
    而抗告人雖於97年9 月18日曾具狀補正，然就其應補正事項
    其中第2 項即「抗告人自96年5 月起每月僅有新臺幣5,000
    元之收入，請說明如何履行協商條件及負擔每月必要之出之
    數額」一節，並未據抗告人提出任何說明，本難認抗告人業
    合法補正（此部分並無抗告意旨指摘原法院未就此部分命抗
    告人說明等情，併此敘明），其所為更生之聲請，已難認有
    理由。而抗告人於提起抗告後，雖就前開期間得繼續履約一
    節，提出說明（即將結婚時親友贈送之金飾變現清償），惟
    仍未提出任何證據以玆證明，且與抗告人於原審所陳報2 年
    內收入（當然包含處分財物所得收入）內容，互不相符，是
    亦難認抗告人前開主張為可採。
三、綜上，本件抗告人雖有毀諾之事實，惟依其補正後所檢附證
    據並無足佐其於協商成立後，確有不可歸責於己之事由，致
    履行顯有重大困難，自難認已合法補正，其聲請更生自屬無
    據。從而原審裁定駁回債務人更生之聲請，並無違誤。抗告
    意旨指摘原裁定不當，求予廢棄另為裁定，為無理由，應予
    駁回。
四、據上論結，本件抗告為無理由，依消費者債務清理條例第15
    條，民事訴訟法第495 條之1 第1 項、第449 條第1 項、第
    95條、第78條，裁定如主文。
中    華    民    國    98    年    2     月    2     日
                  民事第一庭    審判長法  官  李世貴
                                      法  官  黃若美
                                      法  官  黃信滿
以上正本證明與原本相符
本裁定不得抗告
中    華    民    國    98    年    2     月    2     日
                                      書記官  林月蓉


司法院資訊處製作；財團法人民間司法改革基金會備份。
